臺灣屏東地方法院民事裁定　　　　　　 99年度家聲字第247號
聲　請　人　陳永杰
相　對　人　陳何義懿
上列聲請人聲請為受監護宣告人陳何義懿之利益處分不動產事件
，本院裁定如下：
    主  文
受監護宣告人陳何義懿繼承被繼承人陳明之遺產，准由特別代
理人蘇建民予以代理分割如附表所示。
聲請程序費用新台幣壹仟元由受監護宣告人陳何義懿之財產負擔
。
    理  由
一、按民法總則中華民國97年5 月2 日修正之條文施行前，已為
    禁治產宣告者，視為已為監護宣告，並於修正施行後，適用
    修正後之規定，此觀民法總則施行法第4 條第2 項之規定自
    明。又中華民國97年5 月2 日修正之民法親屬編第四章條文
    施行前所設置之監護人，於修正施行後，適用修正後之規定
    ，民法親屬編施行法第14條之2 亦定有明文。從而，前受禁
    治產宣告之人其之監護人，亦應須適用新修正之監護規定；
    復按，監護開始時，監護人對於受監護人之財產，應依規定
    會同遺囑指定、當地直轄市、縣（市）政府指派或法院指定
    之人，於二個月內開具財產清冊，並陳報法院；而於前開財
    產清冊開具完成並陳報法院前，監護人對於受監護人之財產
    ，僅得為管理上必要之行為，民法第1099條第1 項及第1099
    條之1 規定甚明。又按監護人對於受監護人之財產，非為受
    監護人之利益，不得使用、代為或同意處分。監護人為下列
    行為，非經法院許可，不生效力：一、代理受監護人購置或
    處分不動產。民法第1101條第1 項、第2 項第1 款分別定有
    明文。
二、本件聲請意旨略以：聲請人陳永杰之母陳何義懿業經本院以
    98年度禁字第82號民事裁定宣告為禁治產人，並由受監護宣
    告人之配偶陳明擔任監護人，嗣因陳明死亡，於99年5
    月26日改由聲請人擔任其監護人，並指定陳永偉為會同開具
    財產清冊之人（本院99年度監字第27號民事裁定，99年6 月
    28日確定）。惟因被繼承人陳明於99年1 月7 日死亡，遺
    有所有坐落於屏東縣萬巒鄉○○段450 之1 號地號土地（面
    積4055平方公尺，權利範圍全部）、屏東縣萬巒鄉○○段45
    0 之2 號土地（面積4054平方公尺，權利範圍全部）、屏東
    縣萬巒鄉○○段371 之1 號土地（面積175 平方公尺，權利
    範圍18分之2 ）、屏東縣萬巒鄉○○段371 之8 號土地（面
    積149 平方公尺，權利範圍全部）、門牌號碼：屏東縣萬巒
    鄉○○村○○鄰○○路36之6 號之房屋（面積155.4 平方公尺
    ，權利範圍全部）、門牌號碼：屏東縣萬巒鄉○○村○○鄰○
    ○路36之7 號之房屋（面積122.1 平方公尺，權利範圍全部
    ）之遺產，而受監護宣告人陳何義懿為被繼承人陳明之繼
    承人，今為向潮州地政事務所申請辨理繼承登記，因受監護
    宣告人陳何義懿已年邁，且長期罹患重度以上老年失智症，
    聲請人及其兄弟會對受監護宣告人陳何義懿盡孝養之責，奉
    養受監護宣告人陳何義懿至終老，以報受監護宣告人陳何義
    懿含辛茹苦養育之宏恩，為受監護宣告人陳何義懿之利益，
    故被繼承人陳明所遺有不動產，由聲請人與其兄弟協議分
    割登記如附表，對受監護宣告人陳何義懿並無不利等情。
三、經查，相對人陳何義懿前經本院以98年度禁字第82號裁定宣
    告為禁治產人，並由受監護宣告人之配偶陳明擔任監護人
    ，嗣因陳明死亡，於99年5 月26日改由聲請人擔任其監護
    人，並指定陳永偉為會同開具財產清冊之人等情（本院99年
    度監字第27號民事裁定，99年6 月28日確定），業有聲請人
    提出戶籍謄本、除戶戶籍謄本、繼承系統表、本院98年度禁
    字第82號民事裁定影本、本院99年度監字第27號民事裁定影
    本等件為憑，是聲請人此部分之主張堪信為真。又受監護宣
    告人陳何義懿因繼承配偶陳明之土地，今為辦理分割登記
    受監護宣告人陳何義懿名下繼承得來之前揭不動產之土地等
    情，亦據聲請人提出全國財產稅總歸戶財產查詢清單、土地
    登記謄本、屏東縣政府稅務局房屋稅籍證明書、遺產繼承分
    割協議書、財政部臺灣省南區國稅局遺產稅免稅證明書影本
    等件為證，復經聲請人於本院審理時陳述明確，且證人即聲
    請人之兄弟陳永正、陳永仁、陳永偉亦到庭證述屬實，有本
    院99年11月10日訊問筆錄在卷可稽，是聲請人之主張應堪信
    為真實。本院認受監護宣告人陳何義懿名下無任何財產，而
    被繼承人陳明之遺產總額為新臺幣（下同）4,610,040 元
    ，就系爭分割協議書內容所示，受監護宣告人陳何義懿可分
    配系爭不動產核算後之價額為2,293,973 【（1,865,300 ＋
    223,500 ＋〈402, 300×51/100〉）＝2,293,973 】元，並
    未侵害受監護人陳何義懿之應繼分之財產價額為922,008 【
    （4,610,040 ×1/5 ）= 922,008 】元，核與受監護宣告人
    之利益相符，是聲請人聲請受監護宣告之人陳何義懿所繼承
    被繼承人陳明如附表所示之遺產依分割協議書分割，核無
    不合，應予准許。綜上所述，本件聲請人聲請為受監護宣告
    人陳何義懿分割登記上揭不動產，核其行為性質屬處分行為
    ，且對受監護宣告人而言並無不利，聲請人請求許可處分不
    動產，核無不合，應予准許。
四、依非訟事件法第160 條第2 項裁定如主文。
中    華    民    國  100     年    1     月    31    日
                        家事庭法  官  林美靜
以上正本係照原本作成。
如不服本裁定應於送達後10日內向本院提出抗告狀，並繳納抗告
費新臺幣1,000元。
中    華    民    國   100    年    1     月    31    日
                              書記官  孫秀桃
附表：
┌──┬──────┬─────┬──┬──────────┐
│    │            │          │    │                    │
│編號│    不動產  │   面積   │權利│繼承人姓名及取持分  │
│    │            │          │範圍│                    │
├──┼──────┼─────┼──┼──────────┤
│ 1  │屏東縣萬巒鄉│4055平方公│全部│由陳何義懿繼承取得全│
│    │新厝段450 之│尺        │    │部 。               │
│    │1 號地號土地│          │    │                    │
├──┼──────┼─────┼──┼──────────┤
│ 2  │屏東縣萬巒鄉│4054平方公│全部│由陳永偉繼承取得全部│
│    │新厝段450 之│尺        │    │。                  │
│    │2號土地     │          │    │                    │
├──┼──────┼─────┼──┼──────────┤
│ 3  │屏東縣萬巒鄉│175 平方公│18分│由陳永杰繼承取得18分│
│    │佳佐段371 之│尺        │之2 │之2 分 。           │
│    │1號土地     │          │    │                    │
├──┼──────┼─────┼──┼──────────┤
│ 4  │屏東縣萬巒鄉│149 平方公│全部│由陳永杰繼承取得100 │
│    │佳佐段371 之│尺        │    │分之49分、陳何義懿繼│
│    │8號土地     │          │    │承取得100 分之51。  │
├──┼──────┼─────┼──┼──────────┤
│ 5  │門牌號碼：屏│155.4 平方│全部│由陳何義懿繼承取得全│
│    │東縣萬巒鄉佳│公尺      │    │部 。               │
│    │和村11鄰佳興│          │    │                    │
│    │路36之6 號之│          │    │                    │
│    │房屋        │          │    │                    │
├──┼──────┼─────┼──┼──────────┤
│ 6  │門牌號碼：屏│122.1 平方│全部│由陳永杰繼承取得全部│
│    │東縣萬巒鄉佳│公尺      │    │。                  │
│    │和村11鄰佳興│          │    │                    │
│    │路36之7 號之│          │    │                    │
│    │房屋        │          │    │                    │
└──┴──────┴─────┴──┴──────────┘